【裁判字號】    99,監宣,103
【裁判日期】    990910
【裁判案由】    監護宣告
【裁判全文】
臺灣屏東地方法院民事裁定             99年度監宣字第103號
聲  請  人  甲○○○
相  對  人  乙○○
上列聲請人聲請監護宣告事件，本院裁定如下：
    主  文
宣告乙○○（男、民國五十四年七月二十一日出生、身分證統一
編號：Ｚ000000000號）為受監護宣告人。
選定甲○○○（女、民國三十二年二月十六日出生、身分證統一
編號：Ｚ000000000號）為受監護宣告人乙○○之監護
人。
指定丙○○○（女、民國五十一年十二月十三日出生、身分證統
一編號：Ｚ000000000號）為會同開具財產清冊之人。
聲請費用新臺幣壹仟元由受監護宣告之人負擔。
    理  由
一、聲請意旨略以：相對人乙○○（男，民國54年7 月21日出生
    ，身分證統一編號：Ｚ000000000號，住屏東縣萬巒鄉○○村
    ○○鄰○○路146 號）為聲請人甲○○○之子，於民國（下同
    ）99年7 月5 日，因氣喘合併呼吸衰竭，迄今身體機能毫無
    起色，致不能為意思表示或受意思表示，為此依民法第14條
    之規定，聲請宣告乙○○為受監護宣告人，並由聲請人甲○○○為相對人乙○○之監護人，並指定相對人之姐即丙○○○為會同開具財產清冊之人等語，並提出戶籍謄本、安泰醫
    療社團法人潮州安泰醫院診斷證明書（乙種）、全國財產稅
    總歸戶財產查詢清單、家庭會議決議書及同意書、親屬系統
    表等件為證。
二、聲請人主張上開各情，業據其提出戶籍謄本、安泰醫療社團
    法人潮州安泰醫院診斷證明書（乙種）、全國財產稅總歸戶
    財產查詢清單、家庭會議決議書及同意書、親屬系統表等件
    為證，並經本院前往屏東縣潮州鎮安泰醫院，於鑑定人黃文
    翔醫師前點呼陳乙○○，並詢問其姓名、年籍、住所、與聲
    請人之關係等問題，相對人均無反應。本院另就乙○○之精
    神及心智狀況訊問鑑定人，經鑑定人鑑定結果，認為：個案
    乙○○過去有先天性過敏性氣喘以及十餘年前車禍住院之疾
    病病史，於99年7 月5 日氣喘發作，住入屏東縣潮州鎮安泰
    醫院急救，因為發生缺氧性腦病變陷入昏迷狀態迄今，並發
    生腎功能不全、肝功能異常、消化道出血等後遺症。個案於
    (一)身體狀態方面：理學檢查：身材中等、臉色蒼白、剪短
    髮、全身肢體癱瘓，鼻腔插有鼻胃管，尿道插有導尿管，喉
    部有施行氣管切開手術並連接氧氣管、稀釋痰液之水蒸氣管
    。臨床檢查：眼神呆滯、目光茫然，無法與人做口語溝通
    、意識昏迷。無法正確了解他人之意思表達，也無法以肢體
    語言表達個人意志，呼吸道內有許多痰卡在氣管內隨著呼吸
    上下氣管的聲音、大小便失禁，對他人之意思表達無法正確
    回應。不會認字，亦不會寫字。長短期記憶能力喪失殆盡。
    (二)精神狀態：意識昏迷、雙眼微睜，但是眼球不會隨著呼喚
    搜尋聲音來源，無法辨識家人，對外界呼喚無辨識與理會能
    力，認知功能嚴重受損，喪失語言表達能力，亦無法識字，
    因此也無法筆談。對於問話也無法正確了解別人問話內容，
    亦無法使用肢體語言正確回應。對於時間、地方、人物之定
    向能力完全喪失，長、短期記憶也明顯喪失。(三)日常生活狀
    況方面：日常生活自理情形：進食、沐浴、翻身、大小便
    、移動身體…皆完全無法自理。無法自己坐起、無法站立、
    無法走動，目前靠鼻胃管餵食以及使用紙尿布處理大小便。
    經濟活動能力：無法自行購物、無法做簡單之兩位數字加
    減計算、無法辨識錢幣幣值、不會到金融機構辦理存款提款
    、不知如何保管與儲存自己之財物，完全無處理財產之能力
    。社會性：無職業功能、無社交功能、無法自行搭乘或使
    用大眾交通工具、無法自行認路回家、無自我安排休閒活動
    之功能。綜上評估：個案各項功能退化嚴重，生活完全無自
    理能力，必須長期依賴家人、醫療或養護機構照顧。個案目
    前已經處於昏迷狀態，因而導致個人之認知功能嚴重失能，
    為意思表示或受意思表示或辨識其意思表示效果之能力幾乎
    完全喪失，此外也已經完全失去行為能力，無法獨立處理個
    人事務與從事個人財務管理，應已符合監護宣告之要件等情
    ，有本院99年9 月3 日勘驗筆錄、屏安醫院99年9 月3 日屏
    安醫字第0990322 號函附之精神鑑定報告書附卷可稽。本院
    綜合上開勘驗結果及鑑定人之意見，認乙○○確因精神障礙
    ，致不能為意思表示或受意思表示之程度，而聲請人乃乙○○之母，有戶籍謄本在卷可稽，故聲請人聲請對乙○○為監
    護之宣告，核無不合，爰依民法第14條第1 項規定，宣告乙○○為受監護宣告之人。
三、又按受監護宣告之人應置監護人；法院為監護之宣告時，應
    依職權就配偶、四親等內之親屬、最近一年有同居事實之其
    他親屬、主管機關、社會福利機構或其他適當之人選定一人
    或數人為監護人，並同時指定會同開具財產清冊之人；法院
    選定監護人時，應依受監護宣告之人之最佳利益，優先考量
    受監護宣告之人之意見，審酌一切情狀，並注意下列事項：
    （一）受監護宣告之人之身心狀態與生活及財產狀況。（二
    ）受監護宣告之人與其配偶、子女或其他共同生活之人間之
    情感狀況。（三）監護人之職業、經歷、意見及其與受監護
    宣告之人之利害關係。（四）法人為監護人時，其事業之種
    類與內容，法人及其代表人與受監護宣告之人之利害關係，
    修正後之民法第1110條、第1111條第1 項、第1111條之1 定
    有明文。
四、查聲請人甲○○○為受監護宣告人之母，有意願擔任受監護
    宣告人之監護人，且協助照護相對人，復經其最近親屬即相
    對人之兄弟姐妹丙○○○、林月嬌等人之同意，有家庭會議
    紀錄及同意書在卷為憑，故由聲請人甲○○○負責養護及照
    顧相對人並管理其財產，應能符合法律規定及相對人之最佳
    利益，爰選定聲請人甲○○○為監護人。另依上開規定，法
    院於選定監護人時，應同時指定會同開具財產清冊之人，及
    依民法第1113條準用同法第1099條之規定，監護開始時，監
    護人對於受監護人之財產，應依規定會同當地直轄市、縣（
    市）政府指派或法院指定之人，於二個月內開具財產清冊，
    並陳報法院。為使第三人得於期限內開具財產清冊並陳報法
    院，並衡酌第三人丙○○○係相對人之姐，有意願擔任會同
    開具財產清冊，且亦經其他最近親屬同意，爰併指定丙○○○為會同開具財產清冊之人。
五、依民事訴訟法第608 條第1 項、非訟事件法第24條第1 項，
    裁定如主文。
中    華    民    國    99    年    9     月    10    日
                        家事庭法  官  林美靜
正本係照原本作成。
如不服本裁定關於選定監護人及指定會同開具財產清冊之人等部
分，應於送達後10日內向本院提出抗告狀，並繳納抗告費新臺幣
1,000元；其餘關於宣告監護之部分，不得抗告。
中    華    民    國    99    年    9     月    10    日
                              書記官  孫秀桃

司法院資訊處製作；財團法人民間司法改革基金會備份。
